【裁判字號】    97,上訴,5244
【裁判日期】    980219
【裁判案由】    毒品危害防制條例等
【裁判全文】
臺灣高等法院刑事判決                97年度上訴字第5244號
上  訴  人  臺灣桃園地方法院檢察署檢察官
被      告  甲○○
                    （現於台灣臺北監獄臺北分監執行中）
指定辯護人  本院公設辯護人郭書益
上列上訴人因被告毒品危害防制條例等案件，不服臺灣桃園地方
法院96年度訴字第1702號，中華民國97年8月15日第一審判決（
起訴案號：臺灣桃園地方法院檢察署96年度偵字第18071號），
提起上訴，本院判決如下：
    主  文
原判決關於甲○○意圖販賣而持有第一級、第二級毒品及定執行
刑，暨被訴販賣第一、二級毒品無罪部分均撤銷。
甲○○意圖販賣而持有第一級毒品，累犯，處有期徒刑拾參年。
扣案如附表編號一、二所示之第一級毒品海洛因、第二級毒品甲
基安非他命均沒收銷燬之；扣案殘渣袋拾陸個、電子磅秤壹台、
分裝瓢壹支、分裝袋參包，均沒收之。
    事  實
一、甲○○前於85年間，因非法施用化學合成麻醉藥品罪，經臺
    灣板橋地方法院判處有期徒刑7 月，於86年2 月19日確定，
    又因施用毒品罪、販賣毒品罪，經臺灣士林地方法院以85年
    度訴字第991 號分別判處有期徒刑3 年2 月、5 年2 月，並
    定其應執行刑為有期徒刑8 年2 月確定；上開三罪經定應執
    行刑有期徒刑8 年6 月確定，於86年7 月1 日入監執行，執
    行中經縮短刑期假釋出監，惟因撤銷假釋，再入監執行殘刑
    ，於95年11月7 日縮刑期滿執行完畢。
二、甲○○於95年11月8 日出獄後，因染上施用第一、二級毒品
    之惡習，向真實姓名不詳綽號「阿狗」之成年男子購買第一
    、二級毒品供己施用，迨於96年7 月26日晚間8 時許，甲○
    ○因毒品已經使用耗盡，復基於施用毒品之犯意，駕駛車牌
    號碼5955-MT 號之自用小客車前往桃園縣中壢市之「大英帝
    國遊樂場」欲向「阿狗」購買第一、二級毒品，並於途中巧
    遇友人奉晏汝（另經檢察官處分不起訴）而順道搭載奉晏汝
    ，於同日晚間9 時許，在「大英帝國遊樂場」內，向「阿狗
    」購買如附表所示之第一級毒品海洛因乙盒（內分12包，起
    訴書誤載為11包，重量詳見附表編號一）、第二級毒品安非
    他命10包（原扣案6 包，經拆封後檢視後，計有10包，重量
    詳見附表編號二），嗣起售賣營利之意圖，搭載奉晏汝前往
    桃園縣中壢市觀光夜市，於同日凌晨1 時許，行經中壢市○
    ○○路○ 段76巷25號前，為警攔停臨檢，當場在甲○○所駕
    駛車牌號碼5955-MT 號自用小客車上查獲附表所示之第一、
    二級毒品，及殘渣袋16個、電子磅秤1 台、分裝瓢1 支、分
    裝袋3 包、帳冊1 本、行動電話5 支暨現金31萬6,200 元等
    物。
三、案經桃園縣政府警察局中壢分局報告臺灣桃園地方法院檢察
    署檢察官偵查起訴。
    理  由
壹、程序部分：
    本件被告甲○○被訴持有手槍部分之犯行，業經原審判處有
    期徒刑5 年6 月，併科罰金新臺幣10萬元，罰金如易服勞役
    ，以新臺幣1千元折算1日；扣案如原審判決附表一所示之制
    式手槍1把、制式子彈2顆、非制式子彈4顆均沒收，因被告
    甲○○及檢察官就上開罪刑均未提起上訴而確定在案，是被
    告甲○○持有手槍部分已非本院審究之範圍，核先敘明。
貳、證據能力之認定部分：
    按被告以外之人（包括證人、鑑定人、告訴人、被害人及共
    同被告等）於審判外之陳述雖不符刑事訴訟法第159條之1至
    之4等4條之規定，而經當事人於審判程序同意作為證據，法
    院審酌該言詞陳述或書面陳述作成時之情況，認為適當者，
    亦得為證據；當事人、代理人或辯護人於法院調查證據時，
    知有刑事訴訟法第159條第1項不得為證據之情形，而未於言
    詞辯論終結前聲明異議者，視為有前項之同意，同法第159
    條之5定有明文。立法意旨在於傳聞證據未經當事人之反對
    詰問予以核實，原則上先予排除。惟若當事人已放棄反對詰
    問權，於審判程序中表明同意該等傳聞證據可作為證據；或
    於言詞辯論終結前未聲明異議，基於尊重當事人對傳聞證據
    之處分權，及證據資料愈豐富，愈有助於真實發見之理念，
    且強化言詞辯論主義，使訴訟程序得以順暢進行，上開傳聞
    證據亦均具有證據能力。查本件下列所引用之被告以外之人
    於審判外之供述或非供述證據，因公訴人、被告、辯護人均
    已於本院審理程序中表示無意見（見本院98年1 月22日審判
    程序筆錄），且迄至言詞辯論終結前未再聲明異議，而本院
    審酌上開供述或非供述等證據資料製作時之情況，無不當取
    供及證明力明顯過低之瑕疵，認以之作為證據應屬適當，故
    揆諸前開規定，認前揭證據資料應有證據能力。
參、認定被告甲○○犯罪事實所憑之證據及理由：
一、上開事實，業據被告甲○○於原審及本院審理時供認不諱，
    且有扣押物品目錄表、搜索扣押筆錄、查獲現場照片等在卷
    （見偵卷第28至44頁），及附表所示之第一、二級毒品海洛
    因暨甲基安非他命扣案可稽；又上開扣案之第一、二級毒品
    ，經分別送請法務部調查局及內政部警政署刑事警察局鑑定
    結果，其中附表編號一所示12包均含第一級毒品海洛因成分
    ，編號二所示10包（原扣案6包，經拆封後檢視後，計有10
    包），經隨機抽取鑑定及推估，認均含第二級毒品甲基安非
    他命等情，有法務部調查局96年9月4日調科壹字第09623065
    350號鑑定書及內政部警政署刑事警察局97年7月16 日刑鑑
    字第0970096968號鑑定書在卷可憑（見原審卷(二)第123頁、
    275-2頁）。被告上開自白核與事實相符，而可採信。綜上
    ，本件事證已臻明確，被告犯行洵堪認定，應予依法論科。
二、查被告於96年7 月26日晚間，因已無毒品可資施用，駕車前
    往桃園縣中壢市「大英帝國遊樂場」向「阿狗」買入如附表
    所示之第一、二級毒品，供己施用，嗣起售賣營利之意圖，
    於搭載友人奉晏汝（另經檢察官處分不起訴）前往桃園縣中
    壢市觀光夜市，行經中壢市○○○路○段76巷25號前為警攔
    停臨檢，當場查獲上開第一、二級毒品，其以購入第一、二
    級毒品供己施用之意，同時購入第一、二級毒品持品後，另
    起販賣第一、二級毒品之犯意，核其所為，係犯毒品危害防
    治條例第5條第1、2項之意圖販賣而持有第一、二級毒品罪
    （檢察官原起訴被告涉犯販賣第一、二級毒品罪嫌，嗣經公
    訴檢察官於原審審理時當庭變更起訴法條為意圖販賣而持有
    第一、二級毒品罪，有原審97年7月30日審判筆錄在卷可考
    ，見原審卷第283 頁）。被告一次買入第一、二級毒品並同
    時起意販賣而持有，係一行為同時觸犯上開二罪名，為想像
    競合犯，應從一重之意圖販賣而持有第一級毒品罪。再被告
    前於85年間，因非法施用化學合成麻醉藥品罪，經臺灣板橋
    地方法院判處有期徒刑7 月，於86年2 月19日確定，又因施
    用毒品罪、販賣毒品罪，經臺灣士林地方法院以85年度訴字
    第991 號分別判處有期徒刑3 年2 月、5 年2 月，並定其應
    執行刑為有期徒刑8 年2 月確定；上開三罪經定應執行刑有
    期徒刑8 年6 月確定，於86年7 月1 日入監執行，執行中經
    縮短刑期假釋出監，惟因撤銷假釋，再入監執行殘刑，於95
    年11月7 日縮刑期滿執行完畢，有本院被告前案紀錄表在卷
    可稽，其於有期徒刑之執行完畢後，5 年以內故意再犯有期
    徒刑以上之本罪，為累犯，應依刑法第47條第1 項規定加重
    其刑。
三、另公訴意旨以被告甲○○於95年11月8 日出獄後，自96年3
    月間起至本案查獲羈押止，向「阿狗」購買第一、二級毒品
    後，將購得毒品販售予「胖」、「阿堂」、「新竹龍」、「
    志偉」、「猴」、「羊」等人，並於本案查獲前之同日凌晨
    許，在桃園縣中壢市觀光夜市，出售毒品予不詳姓名之成年
    人，因認被告甲○○涉犯毒品危害防制條例第4 條第1 、2
    項之販賣第一、二級毒品罪嫌。惟查：
  (一)按犯罪事實應依證據認定之，無證據不得認定其犯罪事實，
    不能證明被告犯罪者，應諭知無罪之判決，刑事訴訟法第15
    4 條第2 項、第301 條第1 項定有明文。又按事實之認定，
    應憑證據，如未能發現相當證據，或證據不足以證明，自不
    能以推測或擬制之方法，以為裁判基礎；在訴訟上用以證明
    事實之證據，須於通常一般之人均不致於有所懷疑，而得確
    信其為真實之程度者，始得據以為有罪之認定，倘其證明尚
    未達到此一程度，而有合理之懷疑性存在，致使無從為有罪
    之確信時，即應為無罪之判決（最高法院40年臺上字第86
    號、76年臺上字第4986號等判例意旨參照）。又依刑事訴訟
    法第156 條第2 項規定，被告雖經自白，仍應調查其他必要
    之證據，以察其是否與事實相符；其立法目的乃欲以補強證
    據擔保自白之真實性，亦即以補強證據之存在，藉以限制自
    白之證據價值。而所謂「補強證據」，乃指除自白外，其他
    足資證明自白之犯罪事實確具有相當程度真實性之證據而言
    ；雖其所補強者，非以事實之全部為必要，但亦須因補強證
    據與自白之相互利用，而足使犯罪事實獲得確信者，始足當
    之（最高法院74年台覆字第10號判例要旨參照）。
  (二)本件被告甲○○固曾於警詢、偵訊時自白於96年3 、4 月間
    開始販賣第一、二級毒品，扣案帳冊係交易毒品之帳目，扣
    案部分現金係販毒所得，扣案手機、分裝袋、電子磅秤等物
    均係供販毒所用之物等語在卷（見偵卷第14頁、第74至75
    頁），惟被告嗣於偵查中復供述：「這條案件我是自己承認
    販賣，當時警察說我不承認會被收押禁見，且連累到奉晏汝
    ，所以我希望可以交保……」等語（見偵卷第107 頁），是
    被告前於警詢及偵查中之自白是否與事實相符，即非無疑。
    本件經原審勘驗被告於96年7月27日、同年9月13日、同年11
    月7日偵訊時之錄音光碟結果，被告雖坦承曾經販賣第一、
    二級毒品供友人施用，惟就販賣之時、地、對象等，均無法
    明確陳述，此有原審勘驗譯文在卷可稽（見原審卷第78-1至
    99頁）；且依扣案帳冊記載之內容觀之，並無法明確認定各
    次販賣時間、數量、金錢，況依被告所陳該帳冊所載內容亦
    非全與販賣毒品有關，尚有友人積欠之借款或賭債等記錄，
    自尚難以被告之自白及前開帳冊等扣案物品，遽認被告有販
    賣第一、二級毒品之犯行。此外，本件復未查獲任何曾向被
    告購買毒品之人或以電話與被告交易毒品之通訊監察紀錄等
    足以證明被告確有販賣第一、二級毒品犯行之證據，是依上
    開說明，自應認被告販賣第一、二級毒品犯嫌部分，尚屬不
    能證明。惟因該部分與前開論罪科刑之意圖販賣而持有第一
    、二級毒品部分，具先後階段行為間之吸收關係，為實質上
    之一罪，爰不另為無罪之諭知。
四、原審以被告意圖販賣而持有第一、二級毒品部分罪證明確，
    據以論罪科刑，固非無見。惟查：(一)有罪之判決書應記載犯
    罪事實，為刑事訴訟法第308 條後段所明定。本件被告係犯
    毒品危害防制條例第5 條第1 、2 項之意圖販賣而持有第一
    、二級毒品罪，是判決書關於犯罪事實之記載，自以載明意
    圖販賣而持有第一、二級毒品罪之事實為適法。查原審除載
    明上開意圖販賣而持有第一、二級毒品之事實外，竟將被告
    被訴尚屬不能證明之販賣第一、二級毒品部分（即原判決第
    2 頁第25行至第3 頁第2 行之「甲○○……除向真實姓名不
    詳綽號「阿狗」之成年男子購買第一、二級毒品供己施用外
    ，並於真實姓名不詳綽號「胖」、「阿堂」、「新竹龍」、
    「志偉」、「猴」、「羊」等成年友人向其索討毒品施用時
    ，將其自「阿狗」購得本供自己施用之毒品，販賣供渠等施
    用（上開販賣行為，依卷附事證，僅有甲○○之自白，無各
    次販賣之補強證據，依刑事訴訟法第156 條第2 項之規定，
    尚難僅以該自白為上開犯行之唯一證據）」），列載於事實
    欄內，與前開規定不合。(二)又有罪判決之正本，應附記論罪
    之法條全文，為刑事訴訟法第314條之1所明定。查原審判決
    正本漏未附記本件論罪之法條全文，亦有疏失。(三)被告以購
    入第一、二級毒品供己施用之意，同時購入第一、二級毒品
    持品後，另起販賣第一、二級毒品之犯意，核其所為，係犯
    毒品危害防治條例第5條第1、2項之意圖販賣而持有第一、
    二級毒品罪，被告一次買入第一、二級毒品並同時起意販賣
    而持有，係一行為同時觸犯上開二罪名，為想像競合犯，應
    從一重之意圖販賣而持有第一級毒品罪，已如前述。原審認
    應予分論併罰，容有適用法則不當之違誤。(四)扣案殘渣袋16
    個、電子磅秤1 台、分裝瓢1 支、分裝袋3 包等物，係供被
    告犯罪預備所用之物，應依刑法第38條第1 項第2 款規定沒
    收之（詳後述），原審漏未諭知，亦有未合。(五)再按已經提
    起公訴之犯罪事實，除經檢察官依法撤回起訴外，並不能因
    檢察官在審判期日表示減縮起訴事實或未予陳述主張而發生
    消滅訴訟繫屬之效力，法院固應予以裁判（最高法院97年度
    台上字第1157號判決要旨參照），惟此所指「法院應予以裁
    判」者，究法院如何進行裁判，仍應視檢察官減縮部分之事
    實與原起訴事實間之關係如何而異其處理。如檢察官原起訴
    之犯罪事實，非實質上或裁判上一罪，法院審理後認部分有
    罪，部分無罪，法院除就有罪部分予以論罪科刑外，並應於
    主文中另行諭知無罪部分；惟如檢察官原起訴之犯罪事實，
    為實質上或裁判上一罪，因其刑罰權單一，在審判上為一不
    可分割之單一訴訟客體，法院自應就全部犯罪事實予以合一
    審判，如法院審理後認部分有罪，部分無罪，法院僅須就有
    罪部分予以論罪科刑，並於理由中敘明該無罪部分因與有罪
    之論罪科刑部分具實質上或裁判上一罪之關係，不另為無罪
    之諭知即可，而無另於主文諭知無罪之必要。本件檢察官原
    起訴被告涉犯毒品危害防制條例第4 條第1 、2 項之販賣第
    一、二級毒品罪嫌，經原審審理後，認被告所為，係犯毒品
    危害防制條例第5 條第1 、2 項之意圖販賣而持有第一、二
    級毒品罪，販賣第一、二級毒品部分尚屬不能證明，並經公
    訴檢察官於原審審理時當庭變更起訴法條為意圖販賣而持有
    第一、二級毒品罪，查檢察官原已起訴被告販賣第一、二級
    毒品部分之犯罪事實，未經檢察官撤回起訴，固不能因檢察
    官在審判期日表示變更起訴法條為毒品危害防制條例第5 條
    第1 、2 項即減縮起訴事實為意圖販賣而持有第一、二級毒
    品罪而發生消滅訴訟繫屬之效力，法院固應予以裁判，惟因
    檢察官減縮部分之事實與原起訴事實間，具先後階段行為間
    之吸收關係，為實質上之一罪，法院僅須就有罪部分予以論
    罪科刑，並於理由中敘明該無罪部分因與有罪之論罪科刑部
    分具實質上之關係，不另為無罪之諭知即可，無於主文另行
    諭知無罪之必要。原審反此不為，竟於主文另行諭知被告被
    訴販賣第一、二級毒品部分無罪，並於理由中敘明如此始未
    違背刑事訴訟法第379 條第12款所稱「已受請求之事項未予
    判決」之規定云云，顯就前開所指法院裁判之方式有所誤會
    所致。檢察官提起上訴，認原審不應於主文內另行諭知被告
    被訴販賣第一二級毒品部分無罪，僅須於判決理由中說明即
    可，指摘原判決不當，依前揭(五)之說明，為有理由，且原審
    判決除前開檢察官上訴指摘部分外，亦有前揭其他可議之處
    ，自應由本院將原判決關於被告被訴意圖販賣而持有第一級
    、第二級毒品及定執行刑，暨被訴販賣第一、二級毒品無罪
    部分均撤銷改判。爰審酌被告甫因施用毒品等罪經判處罪刑
    執行完畢後，不思正途，旋又再犯本罪，且持有毒品之數量
    龐大，對國民身心健康發生危害之可能甚鉅，惟犯後坦承犯
    行，態度尚好，茲斟酌其素行、生活狀況、犯罪之動機、目
    的、手段等一切情狀，改量處如主文所示之刑，以資懲儆。
    扣案如附表編號一、二所示之海洛因、甲基安非他命，係本
    件查獲之第一、二級毒品，不問屬於犯人與否，應依毒品危
    害防制條例第18條第1 項前段之規定沒收銷燬之。另扣案殘
    渣袋16個，雖尚無證據足認曾經裝盛毒品，惟與扣案電子磅
    秤1 台、分裝瓢1 支、分裝袋3 包等物，為被告所有，此已
    據其於警詢時供述在卷，且依時下意圖販賣毒品而持有毒品
    之人，多於出售前，先以電子磅秤計量毒品重量後分裝之情
    形觀之，上開扣案殘渣袋16個、電子磅秤1 台、分裝瓢1 支
    、分裝袋3 包等物，顯係供被告犯罪預備所用之物，應依刑
    法第38條第1 項第2 款規定沒收之。至扣案帳冊1 本、行動
    電話5 支及現金31萬6,200 元等物，則尚無證據足認係被告
    犯罪所用或供犯罪預備或犯罪所得之物，爰均不沒收之。
據上論斷，應依刑事訴訟法第369 條第1 項前段、第364 條、第
299 條第1 項前段，毒品危害防制條例第5 條第1 項、第2 項、
第18條第1項、刑法第11條前段、第55條前段、第47條第1項、第
38 條第1項第2款，判決如主文。
本案經檢察官張熙懷到庭執行職務。
中    華    民    國    98    年    2     月    19    日
                  刑事第十四庭  審判長法  官  陳志洋
                                      法  官  謝靜恒
                                      法  官  謝靜慧
以上正本證明與原本無異。
如不服本判決，應於收受送達後10日內向本院提出上訴書狀，其
未敘述上訴之理由者並得於提起上訴後10日內向本院補提理由書
（均須按他造當事人之人數附繕本）「切勿逕送上級法院」。
                                      書記官  陳泰寧
中    華    民    國    98    年    2     月    20    日
附錄：本案論罪科刑法條全文
毒品危害防制條例第5條
意圖販賣而持有第一級毒品者，處無期徒刑或 10 年以上有期徒刑，得併科
新臺幣 7 百萬元以下罰金。
意圖販賣而持有第二級毒品者，處 5 年以上有期徒刑，得併科新臺幣 5 百
萬元以下罰金。
┌─────────────────────────────────────────┐
│附表：扣案第一、二級毒品                                                          │
├──┬─────────┬────┬───────────────────────┤
│編號│名稱              │數量    │鑑定文號暨鑑定結果                            │
├──┼─────────┼────┼───────────────────────┤
│ 一 │第一級毒品海洛因  │12包（合│(一)鑑定文號：法務部調查局96年9 月4 日調科壹字第│
│    │                  │計淨重  │  00000000000號鑑定書。                       │
│    │                  │38.74公 │(二)鑑定結果：                                  │
│    │                  │克）    │  送驗檢品十二包均含第一級第六項毒品海洛因成分│
│    │                  │        │  ，合計淨重38.74 公克（空包裝總重4.38公克），│
│    │                  │        │  純度66.91%，純質淨重25.92公克。             │
├──┼─────────┼────┼───────────────────────┤
│ 二 │第二級毒品安非他命│10包（重│(一)鑑定文號：內政警政署刑事警察局97年7 月16日刑│
│    │                  │量詳右）│  鑑字第0970096968號鑑定書。                  │
│    │                  │        │(二)鑑定結果：                                  │
│    │                  │        │  1.送驗證物：白色粉末、透明結晶物（原扣案6包 │
│    │                  │        │    ，經拆封檢視共計10包），分別予以編號Ａ1至 │
│    │                  │        │    Ａ10。                                    │
│    │                  │        │  2.編號Ａ1 至Ａ8 ：經檢視均為白色晶體，外觀型│
│    │                  │        │    態均相似。                                │
│    │                  │        │    (1)驗前總毛重146.35公克（包裝塑膠袋總重約  │
│    │                  │        │      4.69公克）                              │
│    │                  │        │    (2)隨機抽取編號Ａ2 鑑定；淨重34.45 公克，取│
│    │                  │        │      0. 30 公克鑑定用罄，驗得第二級毒品甲基安│
│    │                  │        │      非他命，純度95% ，餘34.15 公克。        │
│    │                  │        │    (3)依抽測純度值，推估編號Ａ1 至Ａ8 均含甲基│
│    │                  │        │      安非他命之驗前總純值淨重約134.57公克。  │
│    │                  │        │  3.編號Ａ9 至Ａ10：經檢視均為淡黃色塊狀晶體，│
│    │                  │        │    外觀型態均相似。                          │
│    │                  │        │    (1)驗前總毛重26.54 公克（包裝塑膠袋總重約1.│
│    │                  │        │      15公克）                                │
│    │                  │        │    (2)隨機抽取編號Ａ9 鑑定；淨重17.04 公克，取│
│    │                  │        │      0.22公克鑑定用罄，驗得第二級毒品甲基安非│
│    │                  │        │      他命，純度92% ，餘16.82公克。           │
│    │                  │        │    (3)依抽測純度值，推估編號Ａ9 至Ａ10均含甲基│
│    │                  │        │      安非他命之驗前總純值淨重約23.35公克。   │
└──┴─────────┴────┴───────────────────────┘


司法院資訊處製作；財團法人民間司法改革基金會備份。
